臺北高等行政法院判決
　　　　　　　　　　　　　　　　　　 96年度簡字第00252號
原　　　告　甲○○
被　　　告　財政部臺北市國稅局
代　表　人　凌忠嫄（局長）住同上
上列當事人間因綜合所得稅事件，原告不服財政部中華民國96年
1月18日台財訴字第09500542210號訴願決定，提起行政訴訟。
本院判決如下：
　　主  文
原告之訴駁回。
訴訟費用由原告負擔。
　　事  實
一、事實概要：
    緣原告民國（下同）93度綜合所得稅結算申報，列報原告本
    人及受其扶養親屬李詩漢及蘇金全共3人之免稅額計新台幣
    （下同）259,000元，被告機關初查以原告所列報其他親屬
    李詩漢非屬原告之直系尊親屬，其免稅額無增加百分之50之
    適用；及蘇金全已與配偶莊淑卿合併申報，應予剔除，核定
    93年度綜合所得稅之免稅額為148,000元。嗣原告於95年3月
    17日具文向被告機關申請更正，經被告機關查核結果，以李
    詩漢未與原告同居一家，不符所得稅法第17條第1項第1款第
    4目之規定，乃否准認列其免稅額，變更核定原告當年度之
    免稅額為74,000元，綜合所得淨額為534,338元，補徵應納
    稅額22,616元。原告不服，申請復查，未獲變更，提起訴願
    亦遭決定駁回，遂向本院提起本件行政訴訟。
二、兩造聲明：
　(一)原告聲明求為判決：
    1.訴願決定、復查決定及原處分均撤銷。
    2.訴訟費用由被告負擔。
　(二)被告聲明求為判決：
    1.請求判決駁回原告之訴。
    2.訴訟費用由原告負擔。
三、兩造之爭點：李詩漢是否與原告同居一家，而符合所得稅法
    第17條第1項第1款第4目之規定？
  (一)原告主
    張之理由：
    1.按所得稅法第17條第1項第1款第4目規定之納稅義務人其
      他親屬或家屬，係依民法第1114條第4款「家長家屬相互
      間」及第1123條第3項之規定：「雖非親屬而以永久共同
      生活為目的同居一家者，視為家屬。」。
    2.李詩漢君為原告之姨父(檢附93年之戶籍謄本以茲證明)，
      於93年度綜合所得稅結算申報，列報扶養姨父李君之免稅
      額為新台幣111,000元，且李君於原告93年申報綜合所得
      稅時，已超過70歲，符合法定免稅額為l11,000元且無須
      檢據相關憑證即可列舉，故與被告所言不合。
    3.被告以李詩漢於88年間遷出戶口並除戶為由，據以為與原
      告無永久共同生活同居一家之推測，實無理由。因李詩漢
      雖於88年間遷出戶口，惟後於93年間返台定居，因無戶籍
      故依親於姪女家並遷入戶口，自非無同居一家之事實，且
      原告已一再表明姨父有遷入戶口之實，即有同居一家之真
      意，雖同居於一家未滿一年，依據財政部50年8月8日臺財
      稅發字第5368號令，扶養親屬實際扶養未滿一年仍按一年
      之寬減額扣除。是以，李詩漢於原告之有關減除扶養家屬
      寬減額，應仍按一年之寬減額核計。
　(二)被告主張之理由：
    1.按「一、免稅額：納稅義務人按規定減除本人、配偶及合
      於左列規定扶養親屬之免稅額……四、納稅義務人其他親
      屬或家屬，合於民法第1114條第4款及第1123條第3項之規
      定，未滿20歲或滿60歲以上無謀生能力，確受納稅義務人
      扶養者。」為行為時所得稅法第17條第1項第1款第4目前
      段所明定。93年度綜合所得稅之免稅額每人全年74,000元
      。次按「納稅義務人申報扶養符合所得稅法第17條第1項
      第1款第4目規定之其他親屬或家屬，應提出左列有關證明
      文件，據以減除免稅額：（一）家長家屬關係且確受扶養
      之證明文件……２非同戶籍惟同居一家且確受扶養者：如
      村里長證明、受扶養者（或其監護人）註明確受納稅義務
      人扶養之切結書或其他適當證明文件。」為財政部86年2
      月20日台財稅第861885119號函所明釋。（參閱財政部編
      印94年版所得稅法令彙編第260頁第一之28則）
    2.本件原告93年度綜合所得稅結算申報，列報扶養其姨父李
      詩漢君之免稅額計111,000 元，被告原以李詩漢君86年11
      月14日出境，88年12月17日遷出登記且除戶，核與前揭規
      定不合，乃剔除其免稅額。
    3.原告主張李君雖於88年間遷出戶口，確於93年間返台定居
      ，因無戶籍故依親於姪女家並遷入戶口，有同居一家之真
      意等情。按納稅義務人之其他親屬，合於民法第1114條第
      4 款（家長家屬間）及同法第1123條第3 項（雖非親屬而
      以永久共同生活為目的同居一家者，視為家屬）之規定，
      未滿20歲或滿60歲以上無謀生能力，確受納稅義務人扶養
      者，得自個人綜合所得額中減除受扶養親屬免稅額，固為
      所得稅法第17條第1 項第1 款第4 目所明定；然其目的在
      使納稅義務人對特定親屬或家屬善盡其法定扶養義務，此
      亦為盡此扶養義務之納稅義務人應享之優惠，但如非家長
      家屬相互間，永久共同生活同居一家者，則不得自個人綜
      合所得額中減除受扶養親屬免稅額，此乃當然法理；經查
      原告申報扶養之受扶養親屬李詩漢君於86年11月14日出境
      、88年12月17日遷出登記且經除戶登記，93年亦無入境資
      料，此有系爭受扶養人之戶籍資料及出入境紀錄附卷可稽
      ，原告主張李君確於93年間返台定居並未提示相關證明資
      料，其空言主張顯不可採，原告與渠等受扶養親屬當年度
      並無以永久共同生活為目的而同居事實，從而被告否准原
      告系爭免稅額，徵諸首揭規定，並無不合。
    據上論述，本件原處分及訴願決定均無違誤，請判決如被告
    答辯聲明。
　　理  由
一、本件被告代表人原為許虞哲，嗣於96年8 月10日由凌忠嫄接
    任，其聲請承受訴訟，核無不合，應予准許，合先敘明。
二、按「一免稅額：納稅義務人按規定減除本人、配偶及合於左
    列規定扶養親屬之免稅額．．．四納稅義務人其他親屬或家
    屬，合於民法第1114條第4款及第1123條第3項之規定，未滿
    20歲或滿60歲以上無謀生能力，確受納稅義務人扶養者。」
    行為時所得稅法第17條第1項第1款第4目前段定有明文。又
    93 年度綜合所得稅之免稅額每人全年74,000元。次按「納
    稅義務人申報扶養符合所得稅法第17條第1項第1款第4目規
    定之其他親屬或家屬，應提出左列有關證明文件，據以減除
    免稅額：(一)家長家屬關係且確受扶養之證明文件．．．2.非
    同戶籍惟同居一家且確受扶養者：如村里長證明、受扶養者
    （或其監護人）註明確受納稅義務人扶養之切結書或其他適
    當證明文件。」為財政部86年2月20日台財稅第861885119
    號函所明釋。
三、查原告93度綜合所得稅結算申報，列報原告本人及受其扶養
    親屬李詩漢及蘇金全共3人之免稅額計259,000元，被告機關
    初查以原告所列報其他親屬李詩漢非屬原告之直系尊親屬，
    其免稅額無增加百分之50之適用；及蘇金全已與配偶莊淑卿
    合併申報，應予剔除，核定93年度綜合所得稅之免稅額為
    148,000元。嗣原告於95年3月17日具文向被告機關申請更正
    ，經被告機關查核結果，以李詩漢未與原告同居一家，不符
    所得稅法第17條第1項第1款第4目之規定，乃否准認列其免
    稅額，變更核定原告當年度之免稅額為74,000元，綜合所得
    淨額為534,338元，補徵應納稅額22,616元。原告不服，申
    請復查，未獲變更，提起訴願亦遭決定駁回，遂向本院提起
    本件行政訴訟之事實，有原告93年度綜合所得稅結算申報書
    及核定通知書、李詩漢之戶籍資料、李詩漢入出境紀錄查詢
    作業單、系爭處分、復查申請書及訴願書等，各附原處分卷
    足稽。兩造主張之事實、理由及陳述，有如上述整理，雙方
    主要爭執在：李詩漢是否與原告同居一家，而符合所得稅法
    第17條第1項第1款第4目之規定？
四、經查：
  (一)按「左列親屬互負扶養之義務：一直系血親相互間。二夫妻
    之一方，與他方之父母同居者，其相互間。三兄弟姊妹間相
    互間。四家長家屬相互間。」、「負扶養義務者有數人時，
    應依左列順序定其履行義務之人：一直系血親卑親屬。二直
    系血親尊親屬。三家長。四兄弟姊妹。五家屬。六子婦、子
    婿。七夫妻之父母。」、「因負擔扶養義務而不能維持自己
    生活者，免除其義務。」、「稱家者，謂以永久共同生活為
    目的而同居之親屬團體。」及「家置家長。同家之人，除家
    長外，均為家屬。雖非親屬而以永久共同生活為目的同居一
    家者，視為家屬。」分別為民法第1114條、第1115條、第
    1118條前段、第1122條及第1123條所明定。又「所得稅法有
    關個人綜合所得稅『免稅額』之規定，其目的在以稅捐之優
    惠使納稅義務人對特定親屬或家屬盡其法定扶養義務。所得
    稅法第17條第1項第1款第4目規定，．．．得於申報所得稅
    時按受扶養之人數減除免稅額，固須以納稅義務人與受扶養
    人同居一家為要件，惟家者，以永久共同生活之目的而同居
    為要件，納稅義務人與受扶養人是否為家長家屬，取決於其
    有無共同生活之客觀事實，．．．」復為司法院釋字第415
    號解釋所釋示。次按「當事人主張事實，須負舉證責任，倘
    其所提出之證據，不足為主張事實之證明，自不能認其主張
    之事實為真實。」行政法院39年判字第2號亦著有判例可資
    參照。
  (二)查原告主張李詩漢雖於88年間遷出戶口，並於93年間返台定
    居，惟因無戶籍而依親於姪女家並遷入其戶口，有同居一家
    之真意等情。然查，據李詩漢之戶籍資料所載，其於86 年
    11月14日出境，88年12月17日遷出登記，且經除戶登記在案
    ，93年間並無入境資料，凡此有其戶籍資料及出入境紀錄查
    詢作業單附原處分卷可稽，可見原告與李詩漢間於93年度並
    無以永久共同生活為目的而同居之事實，渠等間不具家長家
    屬關係甚明，自無負扶養義務可言，原告復未能提示相關證
    明資料以明其主張，依前揭舉證責任分擔之判例意旨，其僅
    空言主張自難遽採為對之有利之認定。
  (三)末查，縱使原告因其能力所及，給予李詩漢生活上之資助，
    參照最高法院20年度上字第299號判例意旨：「．．．念同
    宗之誼而給與津貼，此種慈惠施與行為，乃本於雙方之感情
    而生，於法原不能援為要求扶養之根據。」則該等生活上之
    資助，亦難謂為盡法定之扶養義務，況原告並無法證明確有
    扶養李詩漢之事實。是被告否准原告系爭免稅額，徵諸首揭
    規定，並無不合。
五、綜上，原告所訴均委無足採，從而被告機關以李詩漢未與原
    告同居一家，不符所得稅法第17條第1項第1款第4目之規定
    ，否准認列其免稅額，變更核定原告當年度之免稅額為
    74,000元，並無違誤，復查及訴願決定予以維持，亦無不合
    。原告徒執前詞，訴請撤銷，為無理由，應予駁回。
六、本件訴訟標的金額未逾20萬元，為適用簡易程序事件，本判
    決爰不經言詞辯論為之；又本件待證事實已明，兩造其餘之
    攻擊防禦方法，無庸一一論斷，併予敘明。
據上論結，本件原告之訴為無理由，爰依行政訴訟法第98條第1
項前段、236 條、第233 條第1 項，判決如主文。
中　　華　　民　　國　　96　　年　 　9　　月　 29  　 日
                              第六審判庭
                                  法  官   陳鴻斌
上為正本係照原本作成。
本件以訴訟事件所涉及之法律見解具有原則性者為限，始得於本
判決送達後20日內向本院提出上訴狀並表明上訴理由，如已於本
判決宣示後送達前提起上訴者，應於判決送達後20日內補具上訴
理由（均按他造人數附繕本），且經最高行政法院許可後方得上
訴。
中　　華　　民　　國　　96　　年　  10　　月　　4　　 日
                                  書記官  陳清容
